臺灣高等法院刑事裁定
109年度抗字第1405號
抗  告  人  吳佳鴻


選任辯護人  林福地律師
上列抗告人即受刑人因聲請定其應執行刑案件，不服臺灣新北地
方法院中華民國109年7月21日裁定（109年度聲字第2659號），
提起抗告，本院裁定如下：
    主  文
抗告駁回。
    理  由
一、原裁定意旨略以：受刑人吳佳鴻前於民國105年間犯如附表
    所示之罪經法院分別判處如原裁定附表所示之刑，均已確定
    在案，此有本院被告前案紀錄表及各該刑事判決書在卷可稽
    。又受刑人所犯如原裁定附表所載之案件，固分屬得易服社
    會勞動與不得易服社會勞動之罪，惟受刑人就前開數罪請求
    檢察官聲請合併定其應執行刑，有受刑人於109年7月3 日出
    具之定刑聲請切結書1份在卷可憑，合於刑法第50條第2 項
    規定。茲檢察官聲請就受刑人所犯如附表所示各罪定其應執
    行之刑，原審審核該數罪俱係在首先確定之科刑判決確定前
    所犯，又無重覆裁定之虞，且上開案件犯罪事實最後判決之
    法院為原審法院，故由臺灣新北地方檢察署檢察官為本件聲
    請，原審認聲請為正當，應定其應執行之刑。又受刑人所犯
    如附表編號1至4所示之罪，曾經本院臺南分院以107年聲字
    第550號裁定應執行刑有期徒刑2年2月確定；附表編號5 至6
    所示之罪，曾經原審法院以106年度訴字第161號判決應執行
    有期徒刑1年4月確定，是原審定其應執行刑，不得逾越刑法
    第51條第5款所定法律之外部界限，即不得重於如原裁定附
    表所示各罪宣告刑之總和（即有期徒刑17年2月），亦應受
    內部界限之拘束，即不得重於如原裁定附表編號1至6 所示
    之罪原所定應執行刑之總和（即有期徒刑3年6月）。準此，
    爰依刑事訴訟法第477條第1項，刑法第50條、第53條、第51
    條第5款規定，就受刑人所犯如原裁定附表所示之罪，定其
    應執行刑為有期徒刑3年4月等語。
二、抗告意旨略以：
　㈠原審法院逕於內部界限內裁定，殊嫌率斷。本件抗告人即受
    刑人吳佳鴻（下稱受刑人）犯行之犯罪情節、態樣、所侵害
    法益及罪質具有相同性，原裁定並未對受刑人責任重行檢視
    ，並考量其犯數罪所反映之人格特性。原裁定附表所示編號
    1至6之罪，均為受刑人於105年9月間擔任「簡士軒、吳韋奇
    等」所屬詐歉集團之車手，因為協助該詐欺集團在不同地區
    領取款項，以致案件分別由不同法院管審理並判決，是本件
    受刑人所犯如原裁定附表編號1至6所示之罪，均係犯三人以
    上共同詐欺取財罪，犯罪次數雖多，惟犯罪態樣均為加入詐
    欺集團，擔任提領詐欺所得款項之車手工作，並可獲得提領
    款項1%之報酬，罪質均相同，是本件受刑人犯行之犯罪情節
    、態樣、所侵害法益及罪質顯有相同性，徵諸本院臺南分院
    107年度聲字第550號裁定之說明，本件原裁定雖已於定應執
    行刑時審酌外部性界限、內部性界限，於3年6月之內部界限
    內酌定本件應執行刑為3年4月，然原裁定顯未再次對受刑人
    責任為之檢視，並特別考量其犯數罪所反映之人格特性，及
    與刑罰目的相關之刑事政策，妥為裁量。又原裁定亦未審酌
    考量受刑人犯行之犯罪情節、態樣、所侵害法益及罪質具有
    相同性，重新定其應執行刑。
　㈡再原裁定附表1至4所示之刑前經定應執行之刑2年2月，受刑
    人已於執行部分刑期，達假釋標準後，於108年7月18日出獄
    ，受刑人因原裁定定應執行刑為3年4月，上開假釋勢遭廢止
    而必須再次服刑，且刑期可能僅數月。受刑人因本件詐欺案
    件自105年9月起歷經偵審，長達3年多之期間深覺悔不當初
    ，假釋出獄後認真工作，期盼重新作人，然經本件定應執行
    刑後，竟須重行入獄，受刑人甚感氣餒絕望，盼重新定執行
    刑為3年以下，以啟自新云云。
三、按數罪併罰之定應執行之刑，係出於刑罰經濟與責罰相當之
    考量，並非予以犯罪行為人或受刑人不當之利益，為一種特
    別的量刑過程。相較於刑法第57條所定科刑時應審酌之事項
    係對一般犯罪行為之裁量，定應執行刑之宣告，乃對犯罪行
    為人本身及所犯各罪之總檢視。除應考量行為人所犯數罪反
    應出之人格特性，並應權衡審酌行為人之責任與整體刑法目
    的及相關刑事政策，在量刑權之法律拘束性原則下，依刑法
    第51條第5 款之規定，採限制加重原則，以宣告各刑中之最
    長期為下限，各刑合併之刑期為上限，但最長不得逾30年，
    資為量刑自由裁量權之外部界限，並應受法秩序理念規範之
    比例原則、平等原則、責罰相當原則、重複評價禁止原則等
    自由裁量權之內部抽象價值要求界限之支配，使以輕重得宜
    ，罰當其責，俾符合法律授與裁量權之目的，以區別數罪併
    罰與單純數罪之不同，兼顧刑罰衡平原則。個案之裁量判斷
    ，除非有全然喪失權衡意義或其裁量行使顯然有違比例、平
    等諸原則之裁量權濫用之情形，否則縱屬犯罪類型雷同，仍
    不得將不同案件裁量之行使比附援引為本案之量刑輕重比較
    ，以視為判斷法官本於依法獨立審判之授權所為之量刑裁奪
    有否裁量濫用之情事。此與所謂相同事務應為相同處理，始
    符合比例原則與平等原則之概念，迥然有別（最高法院100
    年度台上字第21號判決意旨參照）。又法院定執行刑時，茍
    無違法律之內、外部界限，其應酌量減輕之幅度為何，實乃
    裁量權合法行使之範疇，自不得遽指違法（最高法院102年
    度台抗字第932號裁定意旨參照）。
四、經查：
　㈠本件受刑人犯如原裁定附表所示之罪，分別經原裁定附表所
    示之法院判處如原裁定附表所示之刑，且均分別確定在案(
    附表編號4之偵查（自訴）機關年度案號應更正為雲林地檢1
    06年度偵字第4168號)。又原裁定附表編號5、6所示之罪不
    得易服社會勞動，而附表編號1至4所示之罪則得易服社會勞
    動，屬刑法第50條第1項但書第4款情形，依同條第2項規定
    ，須經受刑人請求檢察官聲請定其應執行刑，始得依刑法第
    51條規定定其應執行刑，而本件受刑人業具狀請求檢察官就
    附表所示各罪之刑聲請合併定其應執行刑，有受刑人於109
    年7月3日親自簽名之定刑聲請切結書可佐。是原審審核卷證
    結果，認檢察官聲請為正當，定其應執行刑為有期徒刑3年4
    月，經核係在各宣告刑中刑期最長（有期徒刑1年2月）以上
    ，各刑合併之刑期以下之範圍內，與刑法第51條第5款所定
    之外部界限並無違背，亦未逾越自由裁量之內部界限（附表
    編號1至4所示之罪前曾經裁定定應執行有期徒刑2年2月、附
    表編號5至6曾經判決定應執行有期徒刑1年4月，總和為有期
    徒刑3年6月）。
　㈡本院綜衡卷存事證及受刑人所犯數罪類型、次數、各罪之侵
    害法益、個別罪質內容、各罪犯罪情節、對其犯罪應予之整
    體非難評價等一切情狀，認原審所定之應執行刑，並未逾越
    法律所規定之範圍，亦無明顯過重而違背比例原則或公平正
    義之情形，核屬原審法院定刑職權之行使，於法並無違誤，
    其所酌定之應執行刑，難認有顯然濫用裁量權限而未當之情
    形。準此，受刑人泛稱原裁定未審酌受刑人之犯罪情節、態
    樣、所侵害法益及罪質具有相同性云云，然原裁定並非以實
    質累加方式定其應執行刑，且已審酌罪責相當原則、比例原
    則、公平正義，所定之執行刑亦核與外部界限、內部界限俱
    屬無違，自無從認有何違法或不當之處。受刑人徒憑己意，
    泛以前揭意旨提起抗告，尚委無可憑。
　㈢又受刑人雖以本院臺南分院107年度聲字第550號裁定為據，
    指摘原裁定所定應執行刑難謂妥適云云。惟個案合併定其應
    執行刑之審酌均有其考量，要難以受刑人前案合併定應執行
    刑所酌減之刑度較本件原裁定所減之刑度為多，即謂原裁定
    有何違失。況原裁定所定應執行刑並無何失出或失入之情形
    一節，業如前述，受刑人泛以其個人先前定應執行刑之案件
    為據，指摘原裁定不當，難謂可採。
　㈣至受刑人陳稱原裁定附表1至4所示之判決，業經定應執行刑2
    年2月，且其已執行部分刑期，達假釋標準後於108年7月18
    日出獄，倘本件定應執行刑為有期徒刑3年4月，其假釋將遭
    廢止，而其必須再次入監服刑云云。然受刑人是否假釋出監
    與否，核不影響本件應執行刑之酌定。是受刑人泛以其已假
    釋出監，現業已認真工作，期盼重新作人為由，請求酌定應
    執行刑至3年以下云云，要不足採。
五、綜上，原裁定並無違誤或不當之處，受刑人徒憑己意，泛稱
    原裁定未予審酌考量其犯罪情節、態樣、所侵害法益及罪質
    具有相同性等節，並以他案為據，空言指摘原裁定不當，並
    以其已假釋出獄為由，請求重新定其應執行刑云云，其抗告
    為無理由，應予駁回。
據上論斷，依刑事訴訟法第412條，裁定如主文。
中　　華　　民　　國　　109 　年　　8 　　月　　31　　日
                  刑事第二十一庭審判長法　官  許宗和
                                      法　官  黃惠敏
                                      法　官  章曉文
以上正本證明與原本無異。
如不服本裁定，應於收受送達後五日內向本院提出抗告狀。
                                      書記官  陳媖如
中　　華　　民　　國　　109 　年　　9 　　月　　1 　　日